臺灣屏東地方法院民事判決　　　　　　　 94年度小上字第5號
上　訴　人　乙○○
被 上 訴人　甲○○
上列當事人間請求侵權行為損害賠償事件，上訴人對於中華民國
94年2 月24日本院94年度小字第1 號第一審判決提起上訴，本院
於94年7 月20日言詞辯論終結，判決如下：
    主     文
上訴駁回。
第二審訴訟費用新台幣壹仟伍佰元由上訴人負擔。
    事實及理由
一、上訴人主張：被上訴人於民國91年4 月18日下午5 時許，因
    伊母蘇賴五妹僱工更換屏東縣東港鎮○○里○○路31之2 號
    住宅之倉庫屋頂及排水管，而大聲責備蘇賴五妹，伊出面質
    問被上訴人，詎被上訴人竟在該住宅後方，出手毆打伊之左
    肩背、後頸及延腦部位兩次，致伊感到疼痛，被上訴人不法
    侵害伊之身體及健康，爰依民法第184 第第1 項前段及第19
    5 條第1 項之規定，請求被上訴人賠償伊慰撫金新台幣（下
    同）10萬元等情，並聲明：被上訴人應給付上訴人10萬元。
    原審判決上訴人敗訴，上訴人提起上訴，於本院聲明：(一)原
    判決廢棄。(二)被上訴人應給付上訴人10萬元，及自起訴狀繕
    本送達翌日起至清償日止，按週年利率百分之5 計算之利息
    。
二、被上訴人則以：伊雖因排水管之問題，於前述時、地與上訴
    人及蘇賴五妹發生口頭爭執，惟伊並未動手毆打上訴人，遑
    論不法侵害上訴人之身體或健康等語，資為抗辯，並於本院
    聲明：上訴駁回。
三、經查：被上訴人於91年4 月18日下午5 時許，在屏東縣東港
    鎮○○里○○路31之2 號上訴人住宅之後方，因該住宅屋頂
    排水管之問題，與上訴人及蘇賴五妹發生口頭爭執一節，為
    兩造所不爭執，堪信為實在。本件兩造之爭點為：1.上訴人
    於前述時、地是否確有動手毆打上訴人？倘然，是否因此造
    成上訴人之身體或健康受損？暨上訴人得向請被上訴人請求
    賠償之慰撫金其金額為若干？2.被上訴人毆打上訴人是否屬
    於公然侮辱之行為，不法侵害上訴人之名譽權，而應賠償上
    訴人慰撫金？茲論述如下：
  (一)按在通常或簡易訴訟之第二審程序，當事人得提出新攻擊或
    防禦方法（參見民事訴訟法第447 條、第436 條之1 第3 項
    ），然在小額訴訟程序，為求程序進行之簡速，得據為判決
    基礎之訴訟資料，宜以第一審程序已提出者為限，因此，民
    事訴訟法第436 條之28前段規定：「當事人於第二審程序不
    得提出新攻擊或防禦方法。」如當事人違背此項規定，於第
    二審程序提出新攻擊或防禦方法，第二審法院對之不得加以
    斟酌。查上訴人及其訴訟代理人於93年11月11日在原審表明
    ：「登報道歉請求撤回，損害名譽不請求。」（見93年度訴
    字第440 號卷第78頁）其訴訟代理人嗣於93年12月2 日又在
    原審表明：「請求權基礎：侵權行為損害賠償，被告（即被
    上訴人）侵害原告（即上訴人）身體權及健康權。」（見同
    上卷第91頁）且於94年1 月19日具狀陳稱：「本件被告（即
    被上訴人）確因更換排水管之事而與原告（即上訴人）爭執
    復出手毆打原告，造成其身體疼痛，則依民法第195 條第1
    項規定，原告雖無財產上之損害，亦應賠償原告慰撫金十萬
    元」等語（見同上卷第116 頁）。顯見上訴人已在原審撤回
    被上訴人不法侵害其名譽權之主張，並非僅撤回損害名譽部
    分之請求登報道歉而已。上訴人於第二審程序復為被上訴人
    不法侵害其名譽權之主張，核屬新攻擊方法之提出，本院自
    不得加以斟酌。又依民事訴訟法第436 條之32第2 項準用同
    法第473 條第1 項之規定，小額事件上訴之聲明，不得變更
    或擴張之。上訴人於原審請求判命被上訴人給付其10萬元，
    其上訴聲明最初與此相同，惟嗣後則改為請求判命被上訴人
    給付其10萬元及法定遲延利息，核屬擴張上訴之聲明，於法
    亦有未合。
  (二)按證人為不可代替之證據方法，如果確係在場聞見待證事實
    ，而其證述又非虛偽者，縱令證人與當事人有親屬、親戚或
    其他利害關係，其證言亦非不可採信（最高法院53年台上字
    第2673號判例參照）。查上訴人主張其因排水管之問題，於
    91 年4月18日下午5 時許，在屏東縣東港鎮○○里○○路31
    之2 號住宅後方，與被上訴人發生口頭爭執，詎竟遭被上訴
    人出手毆打左肩背、後頸及延腦部位兩次（下）一節，業據
    證人即其母蘇賴五妹於刑案偵查中證稱：「當時我們是（在
    ）換排水管，他太太蘇陳唇不在場，當時甲○○很兇，就打
    乙○○的肩頸部，後來我把兩人推走，鄰居也都過來。」「
    被告（指被上訴人）用手打我兒子的背部和頸部。」（見臺
    灣屏東地方法院檢察署91年度偵字第6242號卷第6 頁背面、
    92 年 度偵續字第10號卷第10頁），並於原審證稱：「原告
    （即上訴人）聽到出來就說『說什』，被告（即被上訴人）
    就過來打我兒子‧‧‧‧我兒子沒有還手，就馬上跑開。被
    告一直碎碎念，當時只有我和師傅及被告在場。師傅站在我
    旁邊。原告來的時候，四個人都站在一起。被告打原告後，
    就離開了。」各等語（見原審卷第80頁)。 證人蘇賴五妹證
    述兩造發生衝突之原因、經過、被上訴人毆打上訴人之方式
    及部位等主要情節，核與上訴人之主張相符，其就兩造嗣後
    如何離開現場，前後所證雖有詳略之別，且就在場諸人之相
    關位置，所證與上訴人之陳述有所出入，惟此細微之參差，
    本因人之記憶及敘述能力不同而難以避免，自不能以有此參
    差存在，即否認其證詞之真實性。又證人即被上訴人之妻蘇
    陳唇於原審證稱：「因為年紀大，所以都在家，沒有工作，
    當時我是在我家屋簷下，被告當時是有出去後來就回來了」
    、「我沒有靠近，我只有在屋前」、「鄰居都在和我一起聊
    天」等語（見原審卷第81、83頁)， 顯見證人蘇陳唇於兩造
    發生衝突時並未在現場，至少與兩造所在位置尚有相當之距
    離，且其既正與鄰居聊天，顯然未能專心注意及兩造發生衝
    突之全部經過，從而其證稱被上訴人未毆打上訴人云云，即
    難資為有利於被上訴人之認定。再被上訴人雖曾於87年2 月
    8 日至87年2 月13日住院6 天，經診斷為暈眩症，並於88年
    5 月19日因暈厥、右眼瞼撕裂傷而住院，復於與上訴人發生
    衝突後之91年6 月18日起就診，經診斷為肌炎及原發性震顫
    ，惟均非中風或其後遺症（見前引92年度偵續字第10號卷第
    27 頁 所附屏東縣東港鎮安泰醫院函），且被上訴人有暈眩
    及原發性震顫之症狀，其身體並非即不能活動，此觀其於刑
    案偵查中及本件第一、二審各期日均能親自到場答辯，甚為
    顯然，則自不得以此即謂被上訴人不可能出手毆打上訴人。
    綜上，上訴人主張被上訴人於前述時、地毆打其左肩背、後
    頸及延腦部位一節，信而有徵，應屬非虛。
  (三)按因故意或過失，不法侵害他人之權利者，負損害賠償責任
    。不法侵害他人之身體或健康者，被害人雖非財產上之損害
    ，亦得請求賠償相當之金額。民法第184 條第1 項前段及第
    195 條第1 項前段固定有明文。惟所謂身體權之侵害指對於
    身體的完整性之外在侵犯，健康權之侵害則指內在生命過程
    的阻礙（參見姚志明著侵權行為法研究(一)第191 頁、黃立著
    民法債編總論第254 頁）。查上訴人雖主張其因遭被上訴人
    毆打左肩背、後頸及延腦部位，而感到疼痛，以其身為醫師
    判斷，此即為挫傷之現象，故其身體權及健康權已受被上訴
    人之不法侵害云云，惟上訴人並未提出診斷證明書或其他證
    據以證明其確因被上訴人之毆打而受有挫傷或其他傷害，上
    訴人即使身為醫師亦不能就此自為證人，上訴人對被上訴人
    所提傷害告訴，業經檢察官為不起訴處分確定，其理由之一
    即與此相同，有臺灣屏東地方法院檢察署92年度偵續字第10
    號檢察官不起訴處分書及臺灣高等法院高雄分院檢察署93
    年度上聲議字第209 號處分書附於該偵查卷內可考。是上訴
    人既不能證明其確因被上訴人之毆打而受傷，自尚難遽認被
    上訴人不法侵害其身體或健康，從而上訴人以其身體或健康
    受被上訴人不法侵害為由，請求被上訴人賠償非財產上之損
    害，即屬乏據。
四、綜上所述，上訴人依侵權行為之法律關係，請求被上訴人賠
    償慰撫金10萬元，非有理由，應予駁回。原判決認定被上訴
    人未毆打上訴人，而駁回上訴人之請求，其理由雖屬不當，
    惟結論則無異致，仍應予以維持。上訴人上訴意旨，指摘原
    判決不當，求予廢棄改判，為無理由，應予駁回。
五、據上論結，本件上訴為無理由，依民事訴訟法第436 條之32
    第1 項、2 項、第436 條之19第1 項、第449 條第2 項、第
    78 條 ，判決如主文。
中　　華　　民　　國　　94　　年　　7 　　月　　27　　日
                  民事第二庭    審判長法　官　阮世賢
                                      法　官　楊中琪
                                      法　官　春生
正本係照原本作成。
本判決不得上訴。
                                      書記官  洪榮華
中　　華　　民　　國　　94　　年　　7 　　月　　27　　日
